臺灣臺北地方法院刑事判決　　　　　　　96年度訴字第1465號
公　訴　人　臺灣臺北地方法院檢察署檢察官
被　　　告　甲○○
　　　　　　乙○○
上列被告等因偽造文書案件，經檢察官提起公訴（起訴案號：臺
灣臺北地方法院檢察署96年度偵字第11114 號），被告於本院準
備程序就被訴事實為有罪之陳述，經本院告知被告簡式審判程序
意旨，並聽取當事人之意見後，本院合議庭裁定由受命法官獨任
依簡式審判程序審理、判決如下：
    主  文
甲○○、乙○○共同行使變造公文書，足以生損害於公眾及他人
，各處有期徒刑壹年，均緩刑貳年。扣案之淺藍色動員召集令壹
紙、變造之「臺北巿後備司令部司令」印文肆枚，均沒收之。
    事  實
一、乙○○與其國中同學張博淳及朋友等人，預計於民國96年5
    月14日至18日出國前往澳門遊玩，礙於乙○○配偶張婷婷管
    教甚嚴，必須夫妻相隨不讓乙○○單獨行動，恐無法成行，
    渠二人為圖暪騙張婷婷知悉，遂共同基於變造公文書之犯意
    聯絡，並於96年5月2日晚上8 時許，共同向不知情同學葉璟
    樺借得去年其弟葉璟琦動員召集令乙紙，得手後，渠二人偕
    同返回乙○○臺北市○○區○○街62巷19號住處，交由乙○
    ○於同日晚上10時30分許，使用家人同用電腦，先行掃描上
    開葉璟琦動員召集令乙紙後，再逕行修改變造填註乙○○自
    己姓名、年籍資料後，再以彩色列印變造之動員召集令內容
    為：博愛2345號動員召集令、動員召集編號：0242、陸軍10
    6 旅防三營、報到地點：臺中成功嶺、信箱號碼：臺中成功
    嶺郵政9073 4號、應召員：乙○○、67年10月23日生、Ｚ00
    0000000、役別：徵召常士、專長號碼：4Ｋ151 、階級：下
    士、有效期間：96年5月14日起至96年5月18日止、報到時間
    中午一時、製發時間：96年5月1日臺北巿後備司令部司令、
    召集令編號：0242、召集令號碼：0242等，再變造上開黃色
    動員召集令紙內之原公印文「臺北巿後備指揮部印」為「臺
    北巿後備司令部司令」之公印文四枚（一枚大四方形公印文
    、三枚小四方公印文）之淺藍色動員召集令1 紙完成列印後
    ，立即將已填寫完成寄送人臺北巿後備指揮部、住址：臺北
    巿內湖區○○路365 號，收受人乙○○住址：臺北巿大安區
    ○○街69巷19號1 樓受信人乙○○之信封及上開變造動員召
    集令1紙交由佇在旁張博淳攜回代寄送達。嗣張博淳於96年5
    月8日下午4時許，在臺北市○○區○○路、建國北路交叉路
    之大安郵局櫃檯，以上開信封內裝變造淺藍色動員召集令1
    紙之郵寄掛號函件方式、信封掛號函件條碼：000000000000
     00000000 號寄送予受信人乙○○，足以生損害於臺北巿後
    備軍人指揮部對動員召集管理之正確性及葉璟琦之權益。詎
    因乙○○一時緊張誤繕上開信封外面住址原臺北巿大安區○
    ○街「62巷」19號1樓，為「69巷」19號1樓，致無法投遞，
    上開掛號函件退回寄送人臺北巿後備軍人指揮部收執，適為
    業務承辦人曹彩容發現核對上開變造動員召集令與其單位現
    行動員召集令之顏色、符號、單位全銜、有效日期、專長代
    號碼、背面說明內容部分均不符，恰逢上開變造動員召集日
    期96年5 月14日至18日與國軍同心三號演習期之相同撞期期
    間，而軍事演習事涉國家機密，為恐係有心人士故意製造混
    淆，乃將上情反應上級長官，並向臺北巿政府警察局大安分
    局報案，經警追查郵件來源，始悉上情。
二、案經臺北巿政府警察局大安分報告臺北地方法院檢察署檢察
    官偵查起訴。
    理  由
壹、程序方面
一、按除被告所犯為死刑、無期徒刑、最輕本刑為三年以上有期
    徒刑之罪或高等法院管轄第一審案件者外，於法院行準備程
    序進行中，被告先就被訴事實為有罪之陳述時，審判長得告
    知被告簡式審判程序之旨，並聽取當事人、代理人、辯護人
    及輔佐人之意見後，裁定進行簡式審判程序；且受命法官行
    準備程序，與法院或審判長有同一之權限；又簡式審判程序
    之證據調查，不受刑事訴訟法第159 條第1 項、第161 條之
    2 、第161 條之3 、第163 條之1 及第164 條至第170 條規
    定之限制，刑事訴訟法第273 條之1 第1 項、第279 條第2
    項前段、第273 條之2 分別定有明文。
二、查本件被告所犯為死刑、無期徒刑、最輕本刑為三年以上有
    期徒刑以外之罪，且非高等法院管轄第一審之案件，其於準
    備程序就前揭被訴事實為有罪之陳述，經本院告知簡式審判
    程序之旨，並聽取當事人之意見後，本院認無不得或不宜改
    依簡式審判程序進行之處，爰依刑事訴訟法第273條之1第1
    項、第284條之1，裁定本件進行簡式審判程序，合先敘明。
貳、實體方面
一、上開事實，業據被告乙○○、張博淳於本院96年11月13日準
    備程序、審判程序時均坦承不諱，核與證人曹彩容於96年5
    月8 日於警詢時之證述情節大致相符（見偵卷第17至18頁）
    ，與證人曹彩容於96年6月7日於偵訊時具結證述情節符合（
    見偵卷第62至70頁），並有上開變造動員召集令、原始真正
    動員召集令、上開收受人乙○○住址：臺北巿大安區○○街
    69巷19號1 樓受信人乙○○之信封、被告二人照片、國防部
    後備司令部動員管理處重要工作提呈單、查詢郵件資料、臺
    北市政府警察局大安分局查訪紀錄表、查訪地址臺北市○○
    ○路○段16巷7之3號現場照片、臺北市○○區○○路3段89
    號『中華郵政台北大安郵局』96年5月9日13時許先行調得之
    歹徒影像、被告張博淳口卡片、全戶戶籍資料（完整姓名）
    查詢結果、戶籍索引資料查詢結果、通聯調閱查詢單、臺北
    市政府警察局大安分局新生南路派出所陳報單、臺北市政府
    警察局大安分局新生南路派出所受理刑事案件報案三聯單、
    臺北市政府警察局大安分局新生南路派出所受理各類案件紀
    錄表、被告二人中華民國國民身分證影本、證人曹彩容提供
    之資料書面、委託書各1件在卷可稽（見偵卷第16頁、第19
    至55頁）。足見被告二人自白與事實相符，應堪採信，是本
    件事證明確，其二人上揭犯行，應堪認定。
二、核被告二人所為，係犯刑法第216條、第211行使變造公文書
    罪。被告二人同時變造一枚大四方形公印文、三枚小四方公
    印文，乃一行為而觸犯數罪名，為想像競合犯，應從一重之
    偽造公印文罪處斷。被告二人變造上開後備司令部司令公印
    文之低度行為，被行使高度行為所吸收，不另論罪。被告二
    人間，就上開犯行有犯意聯絡及行為分擔，皆為共同正犯。
三、玆審酌被告二人正值青壯之年，不思循合法正當途徑獲取家
    人同意出國，竟運用智慧於不正之途，行使變造文書欲取得
    家人信任，實有可議，惟其二人於犯罪後坦承犯行，犯後態
    度尚稱良好，被告二人有悔改之意，均獲得家人諒解，暨參
    酌被告二人犯罪之動機為一時貪玩、目的、手段、生活狀況
    、品行、智識程度、犯罪所生之危害、犯罪所得之利益等一
    切情狀，爰各量處如主文所示之刑。又被告二人前未曾受有
    期徒刑以上刑之宣告，有臺灣高等法院被告前案紀錄表附卷
    可稽，其二人因一時貪圖欲便，致觸犯本案犯行，犯罪後自
    承不諱，深表悔意，且積極與家人溝通達成諒解，是被告二
    人經此偵、審程序及刑之宣告後，當知所警惕，信無再犯之
    虞，本院認前開對其所宣告之刑以暫不執行為適當，爰併依
    刑法第74條第1項第1款宣告緩刑2 年，用啟自新。
四、查被告二人變造上開黃色動員召集令紙內之原公印文「臺北
    巿後備指揮部印」為「臺北巿後備司令部司令」之公印文四
    枚（一枚大四方形公印文、三枚小四方公印文）之淺藍色動
    員召集令1 紙完成彩色列印，是其上變造「臺北巿後備司令
    部司令」印文共計四枚，應依刑法第219 條規定，不問屬於
    犯人與否，均應宣告沒收。又上開變造淺藍色動員召集令1
    紙（見同上署96年度偵字第11114 號卷第20頁）完成彩色列
    印之物係被告二人所有，且供本案犯罪所用之物，業據被告
    二人分別供明在卷，爰依刑法第38第1項第2款規定宣告沒收
    。至於本件上開變造「臺北巿後備司令部司令」印文之印章
    ，因係被告乙○○以電腦製圖列印變造，業經被告供明在卷
    ，再本件變造之印文無法推知係以何種方式為之，且依全案
    卷證亦無法證明確有該「臺北巿後備司令部司令」印文之印
    章現實存在，為避免將來無從執行，爰不依刑法第219 條規
    定諭知沒收，併予敘明。
五、再者，中華民國96年罪犯減刑條例於96年6 月15日通過，並
    自96年7月16日開始施行，查被告二人之犯罪行為係在96年4
    月24日以後所為，並不符合中華民國96年罪犯減刑條例之規
    定，併此敘明。
據上論斷，應依刑事訴訟法第273條之1第1項、第299條第1項前
段，刑法第28條、第216條、第211條、第55條、第219條、第38
條第1項第2款、第74條第1項第1款，判決如主文。
本案經檢察官王育珍到庭執行職務。
中　　華　　民　　國　　96　　年　11  　月　　 27　　日
　　　　　　　　　刑事第十六庭法　官　施添寶
以上正本證明與原本無異。
如不服本判決，應於判決送達後10日內向本院提出上訴狀（應抄
附繕本）。告訴人或被害人如對於本判決不服者，應具備理由請
求檢察官上訴，其上訴期間之計算係以檢察官收受判決正本之日
期為準。
                              書記官  陳弘文
中　　華　　民　　國　　96　　年　11  　月　　 27　　日
附錄本案論罪科刑法條：
刑法第216條
行使第210條至第215條之文書者，依偽造、變造文書或登載不實
事項或使登載不實事項之規定處斷。
刑法第211條
偽造、變造公文書，足以生損害於公眾或他人者，處1 年以上7
年以下有期徒刑。
